【裁判字號】    95,上訴,47
【裁判日期】    950223
【裁判案由】    偽造文書等
【裁判全文】
臺灣高等法院臺中分院刑事判決          95年度上訴字第47號
上  訴  人  臺灣臺中地方法院檢察署檢察官
被      告  丙○○
                      號5樓
                    現於臺灣臺中女子監獄執行中
上列上訴人因被告偽造文書等案件，不服臺灣臺中地方法院94年
度訴字第2878號中華民國94年10月20日第一審判決（起訴案號：
臺灣臺中地方法院檢察署94年度偵字第12001號 ），提起上訴，
本院判決如下：
    主  文
原判決撤銷。
丙○○共同連續行使偽造私文書，足以生損害於他人，累犯，處
有期徒刑肆月，如易科罰金，以參佰元折算壹日。如附表所示柒
張信用卡簽帳單上偽造之「丁○○」署押各壹枚均沒收。
    事  實
一、丙○○曾因違反毒品危害防制條例案件，經臺灣板橋地方法
    院以民國91年度簡字第1893號判決判處有期徒刑六月確定，
    甫於93年9月3日執行完畢；與其配偶乙○○（原審法院另行
    審結）均手頭拮据，缺錢支應各項生活開銷。乙○○於94年
    1月19日上午 10時許，在臺中市○區○○○路1段121號丙○○之娘家，竟意圖為自己不法之所有，竊取丙○○之胞妹丁○○放在電腦桌上之合作金庫銀行文心分行所發行、卡號00
    00-0000-0000-0000號信用卡一張，於94年1月21日持該卡偕
    丙○○欲往至台中市○○街 284號「福泰珠寶金行」刷卡消
    費之途中，將情告知丙○○，表明該卡係其妹丁○○所有，
    倘由伊刷卡簽名恐被識破，希望由丙○○出面刷卡簽名，丙○○明知該張信用卡係贓物，竟基於收受贓物之故意，收下
    該張信用卡，並與乙○○共同基於意圖為自己不法之所有或
    利益、及行使偽造私文書之概括犯意，自 94年1月21日起至
    同年2月20日止，先後7次，各於如附表所示之時間、地點，
    由丙○○持該信用卡向各該特約商店刷卡消費，分別在該七
    次所刷之簽帳單上面偽簽「丁○○」之署名，再將所偽造之
    各該簽帳單之存根聯交由各該特約商店之人員，彼等偽造私
    文書簽帳單復持以行使，均足以生損害於丁○○、各該特約
    商店、及上開合作金庫銀行，並致使各該特約商店之人員因
    而陷於錯誤，誤以為係丁○○本人持卡消費，而分別交付如
    附表編號一、三、四、五、六、七所示財物，或提供如附表
    編號二所示之服務，丙○○與乙○○先後所詐得之財物及利
    益，其價值共計新臺幣（下同）一萬九千九百八十九元。嗣
    丁○○於 94年4月27日接獲合作金庫銀行文心分行催繳消費
    帳款之電話，始察覺其信用卡失竊並遭盜刷，乃報警循線查
    獲（上開盜刷之金額，業經丁○○向合作金庫銀行繳清）。
二、案經丁○○訴由臺中市警察局第一分局報請臺灣臺中地方法
    院檢察署檢察官偵查起訴。
    理  由
一、上開事實，業據被告丙○○自警訊以迄本院審理中均坦承不
    諱，並據告訴人丁○○於警訊時指訴綦詳，共同被告乙○○
    於警詢及偵查中亦供承屬實，於本院審理中復供證無異，並
    有合作金庫銀行文心分行國際信用卡遺失／被竊異常交易處
    理紀錄表、及如附表所示之信用卡簽帳單等影本附卷可稽，
    被告之自白核與事實相符。共同被告乙○○於 94年12月7日
    原審準備程序中雖一度改稱上開信用卡非其所竊，丙○○持
    往刷卡消費時其雖在旁，但其不知丙○○係持其妹丁○○之
    信用卡，一直到警局時，其方知丙○○係盜刷丁○○之信用
    卡云云，所為翻異，顯係飾卸推諉之詞，無可採信。事證明
    確，被告犯行堪以認定。
二、核被告丙○○所為，係犯刑法第三百四十九條第一項之收受
    贓物罪、第二百十六條、第二百十條之行使偽造私文書罪、
    第三百三十九條第一項之詐欺取財罪及第三百三十九條第二
    項之詐欺得利罪。被告丙○○就上開行使偽造私文書、詐欺
    取財、詐欺得利等部分，與乙○○彼此有犯意聯絡及行為分
    擔，均為共同正犯；其偽造丁○○之署押，係偽造私文書之
    部分行為，偽造私文書復持以行使，偽造私文書之低度行為
    應為行使之高度行為所吸收，均不另論罪；其先後多次行使
    偽造私文書及多次詐欺取財之犯行，各屬時間緊接、犯罪構
    成要件相同，顯係基於概括犯意反覆為之，為連續犯，應分
    別論以一行使偽造私文書罪及一詐欺取財罪，並各依法加重
    其刑；其所犯上開收受贓物、詐欺取財、詐欺得利等罪，分
    別與其所犯行使偽造私文書罪間，具有方法與目的之牽連關
    係，應從一重之行使偽造私文書罪處斷。檢察官於起訴書中
    雖未敘及被告收受贓物部分，惟此部分與被告所犯其他部分
    具有裁判上一罪之牽連犯關係，為起訴效力所及，本院自應
    併予審理。查被告曾因違反毒品危害防制條例案件，經臺灣
    板橋地方法院以九十一年度簡字第一八九三號判決判處有期
    徒刑六月確定，甫於九十三年九月三日執行完畢，有臺灣高
    等法院被告前案紀錄表在卷可稽，其於有期徒刑執行完畢後
    未滿五年，再犯本件有期徒刑以上刑之罪，為累犯，應依法
    遞加重其刑。如附表所示七張信用卡簽帳單上偽造之「丁○○」署押各一枚，均應依刑法第二百十九條之規定，宣告沒
    收。
三、原審對被告丙○○論罪科刑，固非無見，惟查: (1)附表編號
    五、六等部分，被告盜刷其妹信用卡所詐得之火車票係有價
    值且得轉售或讓與之財物，對被告應以刑法第339條第1項之
    詐欺取財罪論處，原審論以刑法第339條第2項之詐欺得利罪
    ，尚有未洽。(2)被告所盜刷之金額共計 19989元，其中附表
    編號四該次所盜刷之金額為60元，有簽帳單在卷足憑，原審
    認被告所盜刷之金額共計 19989元，其中附表編號四該次所
    盜刷之金額為56元，就事實之認定有所違誤。(3)被告所犯收
    受贓物、詐欺取財、詐欺得利等罪，分別與其所犯行使偽造
    私文書罪間，具有方法與目的之牽連關係，應從一重之行使
    偽造私文書罪處斷，原審認被告所犯詐欺得利罪與詐欺取財
    罪應依連續關係論以一詐欺取財罪，再與其所犯行使偽造私
    文書部分依牽連關係從一重之行使偽造私文書罪處斷，就法
    律之適用，尚有可議。(4)被告於上開七張簽帳單各偽造「丁○○」之署押一枚，共計七枚，原判決於附表中未詳予載明
    ，於判決主文中復僅泛載「如附表所示信用卡簽帳單上偽造
    之『丁○○』署押均沒收」，均有欠明確。檢察官上訴意旨
    略以共同被告乙○○於94年12月7日原審準備程序中翻異前
    詞，辯稱其未共犯本案，也不知道丙○○是拿丁○○之信用
    卡刷卡消費云云，所為翻異，足以動搖本案犯罪事實之認定
    及法律之適用等語，指摘原判決不當，惟被告丙○○於94年
    10月20日即經原審判決在案，共同被告乙○○於被告丙○○
    經原審判決後所為之翻異，原即無從影響原判決對於事實之
    認定及法律之適用，不待贅言，檢察官之上訴，雖難謂有理
    由，惟原判決既有上開可議之處，仍屬無可維持，本院應將
    原判決撤銷改判。爰審酌被告先後所詐得之財物或利益共計
    19989元，價值無多，犯後尚知坦承犯行，及其犯罪之動機
    、目的、手段、被害人丁○○係其胞妹，並已代其繳清所盜
    刷消費之帳款，業據丁○○於原審陳明在卷（原審卷第18、
    19頁）等一切情狀，量處有期徒刑四月，並諭知易科罰金之
    折算標準，就附表所示七張信用卡簽帳單上偽造之「丁○○
    」署押各一枚，併依法宣告沒收。
四、據上論斷，應依刑事訴訟法第三百六十九條第一項前段、第
    三百六十四條、第二百九十九條第一項前段，刑法第二十八
    條、第五十六條、第二百十六條、第二百十條、第三百三十
    九條第一項、第三百三十九條第二項、第三百四十九條第一
    項、第五十五條、第四十七條、第四十一條第一項前段、第
    二百十九條，罰金罰鍰提高標準條例第一條前段、第二條，
    判決如主文。
本案經檢察官甲○○到庭執行職務。
中    華    民    國    95    年    2    月  23       日
            刑事第十庭  審判長法  官  林  照  明
                              法  官  蔡  名  曜
                              法  官  唐  光  義
上列正本證明與原本無異。
如不服本判決應於收受送達後十日內向本院提出上訴書狀，其未
敘述上訴之理由者並得於提起上訴後十日內向本院補提理由書（
均須按他造當事人之人數附繕本）。
                              書記官  劉  智  文
中    華    民    國    95    年    2    月  24       日
                                                      Ａ
附表
 ┌──┬─────┬───────────┬─────┬─────┬────┐
 │編號│刷卡時間  │刷  卡  地  點        │消費金額  │詐欺所得財│偽造之「│
 │    │          │                      │(新台幣)  │物或利益  │丁○○」│
 │    │          │                      │          │          │署押    │
 ├──┼─────┼───────────┼─────┼─────┼────┤
 │一  │94\1\21   │臺中市○○街284號「福 │17,587元  │金飾      │壹枚    │
 │    │          │泰珠寶金行」          │          │          │        │
 ├──┼─────┼───────────┼─────┼─────┼────┤
 │二  │94\2\5    │臺中市○○路727號「進 │ 1,300元  │租車 (使用│壹枚    │
 │    │14:29     │億租車行」            │          │利益)     │        │
 ├──┼─────┼───────────┼─────┼─────┼────┤
 │三  │94\2\5    │臺中市○○○路○段119號│   100元  │加油      │壹枚    │
 │    │23:32     │「中油加油站」        │          │          │        │
 ├──┼─────┼───────────┼─────┼─────┼────┤
 │四  │94\2\10   │嘉義縣朴子市○○路○段 │    60元  │透明紗布  │壹枚    │
 │    │18:03     │171號「杏一醫療」     │          │          │        │
 ├──┼─────┼───────────┼─────┼─────┼────┤
 │五  │94\2\13   │臺中市○○路172號「臺 │   246元  │火車票    │壹枚    │
 │    │12:45     │鐵臺中火車站」        │          │          │        │
 ├──┼─────┼───────────┼─────┼─────┼────┤
 │六  │94\2\13   │新竹市○○路○段445號  │   396元  │火車票    │壹枚    │
 │    │17:19     │「臺鐵新竹火車站」    │          │          │        │
 ├──┼─────┼───────────┼─────┼─────┼────┤
 │七  │94\2\20   │臺中市○○路338號「臺 │   300元  │加油      │壹枚    │
 │    │14:56     │塑加油站」            │          │          │        │
 ├──┴─────┴───────────┴─────┴─────┴────┤
 │合計消費金額:新臺幣19,989元                                               │
 └─────────────────────────────────────┘
                                                      Ａ


司法院資訊處製作；財團法人民間司法改革基金會備份。
